---
title: "Sintaxis GGPlot"
subtitle: "paquete ggplot2()"
output:
  xaringan::moon_reader:
    css: ["default", "default-fonts", "custom.css"]
    lib_dir: libs
    nature:
      ratio: '16:9'
      highlightStyle: tomorrow-night-eighties
      highlightLines: true
      countIncrementalSlides: false
---
class: left, middle

```{r setup, include=FALSE}
library(ggplot2)
options(htmltools.dir.version = FALSE)
knitr::opts_chunk$set(fig.retina = 3, warning = FALSE, message = FALSE)
```

## Graficos en R

- Graficos R base

- Motor Grid (Paul Murrell, 2001)

- Lattice (Sarkar D., 2008)

- ggplot2 (Wickham H.2005)

---
class: center, middle, inverse

## ¿Porque ggplot2?

---

## The Language of Graphics
### Leland Wilkinson  2000

Separa los componentes gráficos de los componentes estéticos.

Permite por lo tanto una sintaxis replicable y modular que se puede expandir.

Se pueden generar objetos que permitan reutilizar el código.

---
class: left, middle

## Elementos de ggplot2

- **Data**: Datos para graficar

- **Aesthetic mapping**: Características estéticas

- **Geom**: Objetos geométricos (puntos, líneas, polígonos, áreas…)

- **Stat**: Transformaciones estadísticas

- **Scale**: Escalas

- **Coord**: El sistema de coordenadas

- **Faceting**: Condicionamiento

---

## qplot

Es una implementación rápida de ggplot, pero asume muchos factores y es limitada

```{r fig.height=4, fig.align='center'}
qplot(factor(cyl), wt, data = mtcars, geom = c("boxplot", "jitter"))
```


---

## Comando base

```{r fig.height=4, fig.align='center'}
ggplot(data = mtcars, aes(x = factor(cyl), y = wt)) + # Datos y variables se heredan
  geom_boxplot() +
  geom_jitter()
```

---

## Equivalente I

.pull-left[ 
### Ventajas

- Se pueden usar diferentes columnas del mismo dataframe para los valores **X** y **Y**

### Desventajas

- Los rangos de los datos debe ser similares o la escala omitirá valores
- Puede confundir las variables representadas

]

.pull-right[

```{r fig.height=5, dpi=150}
ggplot(data = mtcars) + # Datos se heredan
  geom_boxplot(aes(x = factor(cyl), y = wt)) + # Variables en geometría
  geom_jitter(aes(x = factor(cyl), y = drat))
```
]
---

## Equivalente II

.left-column[ 
### Ventajas

- Se pueden usar diferentes datos por geomtría

### Desventajas

- Los rangos de los datos debe ser similares o la escala omitirá valores
- Puede confundir las variables representadas

]

.right-column[
```{r fig.height=3, dpi=150}

ggplot() +
  geom_boxplot(data = mtcars[1:10,], aes(x = factor(cyl), y = wt)) + # Datos y variables
  geom_jitter(data = mtcars[11:20,], aes(x = factor(cyl), y = wt)) # Datos y variables
```
]

---

## Estética
.left-column[ 
### Elementos extra

Se agregan elementos estésteticos a la estructura previa sin modificarla

]

.right-column[
```{r fig.height=4, fig.align='center'}
ggplot(data = mtcars) +
  geom_boxplot(aes(x = factor(cyl), y = wt)) +
  labs(
    title = "Dataset Mtcars",
    x = "Peso",
    y = "Cilindros"
  )
```
]

---

## Objetos modificables

Podemos incluir características multiples en un objeto

```{r fig.height=4, fig.align='center'}
p <- ggplot(data = mtcars) +
    labs(
    title = "Dataset Mtcars",
    x = "Peso",
    y = "Cilindros"
  )
```

---

## Modificando Objetos

Y rehusaralas una y ...

```{r fig.height=5, fig.align='center'}
p + geom_boxplot(aes(x = factor(cyl), y = wt))
```

---

### Agrega entradas

Otra vez...

```{r fig.height=5, fig.align='center'}
p + geom_jitter(aes(x = factor(cyl), y = wt))
```

---

## Otros componentes estéticos
### Temas

Arreglos predeterminados para cambiar la apariencia

> Guardemos el boxplot

```{r fig.height=4, fig.align='center'}
mtcars_boxplot <- p + geom_boxplot(aes(x = factor(cyl), y = wt))
mtcars_boxplot
```

---

## Agregamos un tema

```{r fig.height=5, fig.align='center'}
mtcars_boxplot + theme_minimal()
```

---

## Agregamos un tema vacio

.left-column[ 
### Existen otros temas

- theme_gray
- theme_bw
- theme_linedraw
- theme_light
- theme_dark
- theme_classic
- theme_test
]

.right-column[

```{r fig.height=4, fig.align='center'}
mtcars_boxplot + theme_void()
```
]

---

## Paquetes externos

.left-column[ 
### Temas

- theme_tufte()
- theme_economist()
- theme_stata()
- theme_hc()
]

.right-column[
```{r fig.height=4, fig.align='center'}
library(ggthemes)
mtcars_boxplot + theme_tufte()
```
]

---

## Extra de estética

## Paquetes externos

.left-column[ 
### Temas con un enfoque tipográfico

Contiene una variedad importante de temas y vale la pena revisar las opciones en su [repo](https://github.com/hrbrmstr/hrbrthemes)

]

.right-column[
```{r fig.height=4, fig.align='center'}
library(hrbrthemes)
mtcars_boxplot + theme_ipsum_rc()
```
]


---

## Multiples gráficos 
### Facet



