---
title: "Distribuciones de probabilidad"
author: "Eduardo Rojas"
date: "12/2/2020"
output: html_notebook
---

  ## ¿Qué son las distribuciones de probabilidad?

  En esencia son funciones (ie. ecuaciones) que te dan como resultado la probabilidad que tiene una variable aleatoria de asumir un valor.

Propiedades:

* Su rango va de 0 a 1
* El área bajo la curva == 1
* Describe la dispersión de los valores de la variable aleatoria

### área bajo la curva (dnorm vs pnorm)
```{r}


```


## Clasificación

1. Funciones de probabilidad discretas (variables discretas)
2. Funciones de probabilidad continuas (variables continuas)

### Funciones de probabilidad discretas
Se conocen también como **funciones de masa de probabilidad** (*probability mass functions*). Se les llama discretas porque las variables aleatorias sólo pueden tomar números enteros (número de eventos o éxitos).

Algunos ejemplos son:

  - Poisson: para número de eventos por unidad de tiempo o espacio (ej. potenciales de acción)
- Binomial para variables binarias(ej.lanzar una moneda)
- Uniforme para múltiples eventos con la misma probabilidad de ocurrencia (ej. lanzar un dado)

```{r}
# probabilidades de contraer influenza con y sin vacuna
p_novacuna = 0.07
p_vacuna = .019


```


### Funciones de probabilidad continua
También conocidas como **funciones de probabilidad de densidad** (*probability density functions* o *pdf*). Los valores de la variable aleatoria pueden ser decimales, es decir pueden tomar un número infinito de valores entre dos números.

Tienen  de 1 a 3 *parámetros* (genrealmente) que describen su forma. Los parámetros representan propiedades de la distribución (cómo la medida de tendencia central o su variabilidad) *aplicables a la población*. La mayoría de las veces los parámetros son desconocidos y se estiman de las muestras de la población.

```{r}
# curvas normales con diferentes valores de media y desv. estándar
m =
  s =


  ```

## Distribuciones para prueba de hipótesis
Las pruebas de hipótesis requieren una *valor estadístico* apropiado para obtener los *valores p*.

- la preuba *t* necesita *valores t*
  - la ANOVA necesita *valores F*
  - la *chi cuadrada* necesita *valores chi*

  Las fórmulas de las pruebas estadísticas convierten los datos al valor del estadístico correspondiente, con el cual se obtienen los valores de p y se rechaza o no la hipótesis nula dependiendo del nivel de significancia

```{r}

```


