---
title: "Histograma COVID"
author: "erh"
date: "30 de noviembre de 2020"
output: html_document
---

Usar la base de datos de COVID para hacer un histograma y sacar la estadística descriptiva de los datos:
  * Media
  * Mediana
  * 1er y 3er cuartil
  * rango intercuartilar
  * Desviación estándar

## Librerías
```{r}
library(NeurocienciasIntroData)
library(ggplot2)
library(tidyverse)
library(ggExtra)
```

## Base de datos

Hacer una copia de la base de datos para trabajar con ella.
```{r}
covid = datos.abiertos.covid
head(covid)
```

## Histograma de las edades de los pacientes con covid-19

```{r}
h = ggplot(data = covid, aes(EDAD)) +
  geom_histogram(aes(y = ..density..), breaks = seq(0, 100, 1)) +
  labs(x = "Edad", y = "Densidad")

h + geom_r
```

## Estadística descriptiva

Crear una tabla estilo "summary" de la estadística descriptiva de los datos.
```{r}
q = quantile(covid$EDAD)

stats = tibble(
  minimo = min(covid$EDAD),
  q1 = q[2],
  mediana = q[3],
  media = mean(datos.abiertos.covid$EDAD),
  q3 = q[4],
  maximo = max(covid$EDAD),
  iqr = q3 - q1,
  s = sd(datos.abiertos.covid$EDAD)
)

stats

```

```{r}
h <- h + geom_vline(aes(xintercept = stats$mediana),
                    color = "#FFCC5C", linetype="dashed", size = 1.5)
h <- h + geom_vline(aes(xintercept = stats$media), 
                    color = "#FF6F69", linetype = "dashed", size = 1.5)
h
```

## Ajuste de una distribución normal a los datos
```{r}
x = seq(-10, max(datos.abiertos.covid$EDAD), .001)
fit <- fitdistr(datos.abiertos.covid$EDAD, "normal")
params <- fit$estimate

h <- h + stat_function(fun = dnorm, args = list(mean = params[1], sd = params[2]), size = 1.5, colour = "#FF6F69" )
h
```

