---
title: "Explorando distribuciones"
output: html_notebook
---

```{r setup, include=FALSE, warning = TRUE, message = TRUE}
library(ggplot2)
library(dplyr)
library(hrbrthemes)
```


## ¿Porque es necesario conocer la distribución de nuestros datos?

Muchas de las inferencias que hacemos sobre nuestros datos se basan en que 
estos presenta una determinada distribución sobre todo cuando asumimos una distribución
normal. Es decir una desviación estandar puede implicar cosas distintas en
una distribución normal, en una distribución gamma o una distribución cauchy.


```{r Ejemplo de distribución Normal, echo=FALSE, fig.width=8}
set.seed(879)
comparar.distribuciones <- data.frame(
  tipo = factor(
    c(rep("Normal", 150), rep("Cauchy", 150), rep("Gamma", 150)),
    levels = c("Normal", "Cauchy", "Gamma")
  ), 
  valores = c(
    rnorm(n = 150, mean = 100, sd = 3),
    rgamma(n = 150, shape = 100),
    rcauchy(n = 150, location = 100)
  )
)
comparar.distribuciones %>% 
  group_by(tipo) %>% 
  mutate(
    dist.mean = mean(valores),
    upper.sd = mean(valores) + sd(valores),
    lower.sd = mean(valores) - sd(valores)
  ) %>% 
ggplot(aes(x = valores, fill = tipo)) +
  geom_histogram(bins = 30) +
  geom_vline(aes(xintercept = dist.mean), color = "#A63D40", linetype = "dashed", size = 1) +
  geom_vline(aes(xintercept = upper.sd), color = "#445174", linetype = "dotted", size = 1) +
  geom_vline(aes(xintercept = lower.sd), color = "#445174", linetype = "dotted", size = 1) +
  facet_wrap(~ tipo, scales = "free") +
  scale_fill_manual(values = c("#DE932B", "#89A253", "#6192A8")) +
  theme_minimal() +
  theme(legend.position="bottom")

```

## Representación gráfica de la distribución

En general la prímera opción que tenemos al explorar la distribución de un conjunto
de datos es graficarlo. Y existen muchos gráficos que nos daran distinta información 
cada uno.

### Histograma

Hemos hablado mucho de un histograma de los datos usando la función `hist()`.
Con `ggplot2` podemos crear un histograma de forma sencilla

Creamos unos datos aleatorios a partir de una distribución normal

```{r echo=FALSE}
set.seed(928) # definimos una semilla con fines de reproducibilidad
valores.normales <- data.frame(valores = rnorm(200, 40))
```

> **Nota:**
> Para que ggplot pueda usar nuestros datos tienen que estar dentro de un dataframe

```{r echo=FALSE}
ggplot(valores.normales) +
  geom_histogram(aes(valores))
```
Podemos darle una apariencia más agradable con:

```{r echo=FALSE}
ggplot(valores.normales) +
  geom_histogram(aes(valores), fill = "#A63D40", bins = 30) +
  geom_rug(aes(valores), color = "#A63D40", alpha = 0.7) +
  theme_minimal()
```

- Agregamos [colores en modo hexadecimal](https://www.color-hex.com/)
aunque **R** cuenta con paletas de colores como ColorBrewer o Virids (Inluso tiene
temas basados en películas de
[Wes Anderson](https://cran.r-project.org/web/packages/wesanderson/index.html)).

- Quitamos color de fondo invirtiendo la cuadrícula

- Agregamos un gráfico de _"alfombra"_ que nos da una idea de la ocurrencia 
de las observaciones.

En este caso estamos viendo el conteo de la ocurrencia de valores,
pero en ocasiones esta medida puede hacer difícil la visualización de la distribución,
por lo que podemos hacer representaciones de la
[densidad](https://en.wikipedia.org/wiki/Kernel_density_estimation).

```{r echo=FALSE}
ggplot(valores.normales) +
  geom_density(aes(valores), color = "#863234", fill = "#A63D40", alpha = 0.8) +
  geom_rug(aes(valores), color = "#A63D40", alpha = 0.7) +
  theme_minimal()
```

### Boxplot

La representación de los cuantiles mediante el gráfico de Boxplot nos permite 
conocer la dispersión y compararla rápidamente

```{r echo=FALSE}
tres.distribuciones.normales <- data.frame(
  tipo = factor(
    c(rep("D1", 150), rep("D2", 150), rep("D3", 150)),
    levels = c("D1", "D2", "D3")
  ), 
  valores = c(
    rnorm(n = 150, mean = 100, sd = 3),
    rnorm(n = 150, mean = 120, sd = 1),
    rnorm(n = 150, mean = 100, sd = 4)
  )
)
```

```{r echo=FALSE}
ggplot(tres.distribuciones.normales) +
  geom_boxplot(aes(x = tipo, y = valores, color = tipo)) +
  scale_color_manual(values = c("#DE932B", "#89A253", "#6192A8")) +
  labs(
    title = "Podemos comparar distribuciones",
    subtitle = "Muestra los cuantiles de la distribución",
    caption = "Los puntos representa outliers",
    x = "Distribuciones",
    y = "Valores aleatorios"
  ) +
  theme_ipsum_rc() +
   theme(legend.position = "none")
```

Sin embargo cuando las distribuciones tienen dispersiones o magnitudes muy diferentes
la comparativa es complicada.


```{r echo=FALSE}
ggplot(comparar.distribuciones) +
  geom_boxplot(aes(x = tipo, y = valores, color = tipo)) +
  scale_color_manual(values = c("#DE932B", "#89A253", "#6192A8")) +
  labs(
    title = "Representación en Boxplot",
    subtitle = "Muestra los cuantiles de la distribución",
    caption = "Los puntos representa outliers",
    x = "Distribuciones",
    y = "Valores aleatorios"
  ) +
  theme_ipsum_rc() +
   theme(legend.position = "none")
```
Nos podemos ayudar de una normalización de los datos graficados, sinembargo 
esta normalización se debe interpretar con cuidado.

```{r echo=FALSE, warning=TRUE}
ggplot(comparar.distribuciones) +
  geom_boxplot(aes(x = tipo, y = valores, color = tipo)) +
  scale_color_manual(values = c("#DE932B", "#89A253", "#6192A8")) +
  scale_y_log10() +
  labs(
    title = "Representación en Boxplot",
    subtitle = "Podemos representar el logaritmo de los valores",
    caption = "El logaritmo disminuye la diferencia entre valores",
    x = "Distribuciones",
    y = "Valores aleatorios"
  ) +
  theme_ipsum_rc() +
   theme(legend.position = "none")
```

## Jitter

Si queremos revisar los datos y su dispersión directamente podemos ver los valores
individuales podríamos graficar los valores en puntos, sin embargo al tener solo
una variable nominal para las distribuciones un gráfico de puntos no permite ver
la totalidad de los mismos.

```{r echo=FALSE}
ggplot(comparar.distribuciones) +
  geom_point(aes(x = tipo, y = valores, color = tipo)) +
  scale_color_manual(values = c("#DE932B", "#89A253", "#6192A8")) +
  labs(
    title = "Representación Puntos",
    subtitle = "Los puntos se sobreponen  y es difícil diferenciarlos",
    caption = "El eje de las x es un factor",
    x = "Distribuciones",
    y = "Valores aleatorios"
  ) +
  theme_ipsum_rc() +
   theme(legend.position = "none")
```

Sin embargo la geometría _jitter_ al dispersar los valores sobre el eje x pero dentro 
de un rango contenido, permite observar mejor los puntos de la distribución

```{r echo=FALSE}
ggplot(comparar.distribuciones) +
  geom_jitter(aes(x = tipo, y = valores, color = tipo)) +
  scale_color_manual(values = c("#DE932B", "#89A253", "#6192A8")) +
  labs(
    title = "Representación Jitter",
    subtitle = "Los mismos valores se dispersan en x",
    caption = "Se puede apreciar la cantidad de puntos",
    x = "Distribuciones",
    y = "Valores aleatorios"
  ) +
  theme_ipsum_rc() +
   theme(legend.position = "none")
```
## Boxplot + Jitter

Combinando el boxplot y jitter se puede apreciar los puntos individuales y los cuantiles 
como una referencia de las distribución. Ademas al definir un valor alpha 
(transparencia que va de 0 a 1) nos permitirá ver aglomeraciones de puntos.

```{r echo=FALSE}
ggplot(tres.distribuciones.normales) +
  geom_boxplot(aes(x = tipo, y = valores, color = tipo)) +
  geom_jitter(aes(x = tipo, y = valores, color = tipo), alpha = 0.2) +
  scale_color_manual(values = c("#DE932B", "#89A253", "#6192A8")) +
  labs(
    title = "Representación Boxplot + Jitter",
    subtitle = "Se pueden ver referencias de la distribución y los valores",
    caption = "El valor alpha permite ver datos acumulados",
    x = "Distribuciones",
    y = "Valores aleatorios"
  ) +
  theme_ipsum_rc() +
   theme(legend.position = "none")
```

