---
title: "Resumen Análisis"

output:
  xaringan::moon_reader:
    self_contained: TRUE
    nature:
      highlightStyle: github
      highlightLines: true
      countIncrementalSlides: false
      ratio: 16:9
knit: (function(inputFile, encoding) {
  rmarkdown::render(inputFile, encoding = encoding, output_dir = "../docs") })
---
```{r setup, include=FALSE}
options(htmltools.dir.version = FALSE)
library(ggplot2)
library(hrbrthemes)
library(fitdistrplus)
```

# Pasos

--

1. Acceder a los datos

--

2. Revisar la estructura de datos

--

3. Transformar variable 

--

4. Estadística descriptiva de variables

--

5. Representación gráfica de variables

--

6. Análisis de distribución

---

# Acceder a los datos

Hasta el momento hemos accedido a los datos dentro del paquete `NeurocienciasIntroData`.
Esto nos ahorra el problema de leer los datos de una fuente de datos externa.
Sin embargo la mayoría de las veces que se obtienen datos es de archivos externos:

- **CSV** valores separados por comas (`read.csv`, `read_csv`<sup>1</sup>, `fread`<sup>2</sup>)
- **Excel** necesita la librería `readxl()` aunque hay otra alternativa.
- **Google Sheets** usa la librería `googlesheets4()` al ser un servicio en la nube 
permite interacción de varios usuarios y acceso en línea.

<br>
<br>

> Existen otros archivos como los **SPSS**, **Stata**  o **Sas** entre otros
para archivos distintos existen paquetes específicos. Como `foreign()`

.footnote[
  [1] Del paquete `readr()`.
  
  [2] Del paquete `data.table()`
]

---
class: inverse

# Estructura de datos

Existen varios comandos para determinar la estructura de un objeto, sin embargo 
el comando `str()` de _r-base_ permite inspeccionar la estructura de cualquier objeto.

Por ejemplo podemos revisar la estructura del dataset integrado a **R**

```{r}
str(cars)
```

Este comando nos muestra el tipo de columna y las dimensiones del mismo.

---

# Transformar variables

Para procesar adecuadamente los datos es necesario considerar el tipo de variable
y codificarlas como tal.

En general transformar los datos a números es un proceso directo con las funciones
`as.numeric()`<sup>3</sup>, `as.double()`<sup>4</sup> `as.integer()`<sup>5</sup>

Para los datos lógicos se puede convertir 0 y 1 a FALSO y VERDADERO con `as.logical()`

Los valores nominales únicos pueden mantenerse como texto o convertirse a `as.chararcter()`

Los **factores** son quiza el tipo de variable con una utilidad directa.

.footnote[
  [3] Números con decimales
  
  [4] Números con decimales de doble precisión.
  
  [5] Números enteros.
]
---

# Factores

Los factores se pueden definir de dos formas, con la función `as.factor()` que 
convertirá un vector a factor asumiendo las características de orden, etiquetas y 
niveles.

```{r}
set.seed(12)
vector.letras <- sample(letters[1:3], 20, replace = TRUE)
factores.default <- as.factor(vector.letras)
factores.default
```


---
class: inverse

# Factores

También se puede mediante la función `factor()` donde se puede definir cada 
característica del factor, orden, etiquetas y niveles extra

```{r}
factores.manual <- factor(
  vector.letras,
  levels = c("c", "b", "a", "d"),
  labels = c("C", "B", "A", "D"),
  ordered = TRUE
)
factores.manual
```

---

# Estadística descriptiva 

Con las variables bien codificadaspodemos aplicar estadísticas descriptivas:

.pull-left[

### Media de una variable

```{r}
mean(mtcars$mpg)
```


]

.pull-right[

### Desviación estandar

```{r}
sd(mtcars$mpg)
```

]

---
class: inverse

# Estadística descriptiva

Si las variables que analizamos están bien definidas podemos usar comandos como
`summary()` para tener métricas estadísticas generadas en automático.

```{r}
summary(iris[, c("Species", "Sepal.Length", "Petal.Length")])
```


---

## Representación gráfica de variables

### Boxplot

.pull-left[
```{r plot-label-1, eval=FALSE}
ggplot(iris) +
  geom_boxplot(aes(
    x = Species,
    y = Sepal.Length,
    color = Species
  )) +
  scale_color_brewer(palette = "Set1") +
  theme_ipsum_rc() +
  labs(
    x = "Especies",
    y = "Longitud Sépalo"
  )
```
]

.pull-right[
```{r plot-label-out, ref.label="plot-label-1", echo=FALSE, fig.height=6, fig.retina=1.5}
```
]

---

## Representación gráfica de variables
### Histogramas

.pull-left[
```{r plot-label-2, eval=FALSE}
ggplot(iris) +
  geom_density(
    aes(x = Sepal.Length,
        fill = Species,
        color = Species
    ),
    alpha = 0.3
  ) +
  scale_fill_brewer(palette = "Set1") +
  scale_color_brewer(palette = "Set1") +
  theme_ipsum_rc() +
  labs(
    x = "Valores",
    y = "Probabilidad",
    title = "Gráfico de densidad"
  )
```
]

.pull-right[
```{r plot-label-out, ref.label="plot-label-2", echo=FALSE, fig.height=6, fig.retina=1.5}
```
]

---
class: inverse, middle
# Análisis de distribución

Podemos probar el tipo de distribución con con técnicas estadísticas y gráficas.

- Shapiro-Wilk

- Kolmogorov-Smirnov

- qqplot

---

# Análisis de distribución
### Shapiro-Wilk

  * **Hipótesis nula** = datos tienen una distribución normal
  * **Hipótesis alterna** = datos **NO** tieen distribución normal
  * **p-value < 0.05** = se rechaza hipótesis nula

.pull-left[
```{r shaphiro-label, eval=FALSE}
shapiro.test(iris$Sepal.Length)
```
]

.pull-right[
```{r plot-label-out, ref.label="shaphiro-label", echo=FALSE}
```
]

<br>
<br>

> En esta caso el resultado de p = 0.01018 y como 0.0108 es **menor** a 0.05
se **rechaza** la hipótesis nula o sea **la distribución no es normal**.

---

# Análisis de distribución
### Kolmogorov-Smirnov<sup>6</sup>

  * **Hipótesis nula** = datos tienen una distribución normal
  * **Hipótesis alterna** = datos **NO** tienen distribución normal
  * **p-value < 0.05** = se rechaza hipótesis nula

.pull-left[
```{r kolmogorov-smirnov-label, eval=FALSE, warning=FALSE}
media_sepalength <- mean(iris$Sepal.Length)
sd_sepalength <- sd(iris$Sepal.Length)
ks.test(
  iris$Sepal.Length,
  "pnorm",
  media_sepalength,
  sd_sepalength
)
```
]

.pull-right[
```{r plot-label-out, ref.label="kolmogorov-smirnov-label", echo=FALSE, warning=FALSE}
```
]



.footnote[
  [6] La prueba Kolmogorov-Smirnov permite comparar no solo distribuciones normales
  ya que se pueden especificar otras distribuciones.
]

---

# Análisis de distribución
### QQplot

El gráfico cuantil/cuantil compara la distribución de probabilidad de 
nuestros datos con una distribución teórica.
`qqnorm()` es una función incluida en **R** y que realiza
la comparativa asumiendo una distribución normal.

.pull-left[
```{r qqnorm-label, eval=FALSE}
qqnorm(iris$Sepal.Length)
qqline(
  iris$Sepal.Length,
  col = "red",
  lw = 2
)
```
]

.pull-right[
```{r plot-label-out, ref.label="qqnorm-label", echo=FALSE, fig.height=5, fig.retina=1.5}
```
]

---

# Ajuste de distribución
### extra

Se puede identificar una distribución mediante la **curtosis** y el **sesgo**.
R tiene paquetes que pueden facilitar esta tarea por ejemplo `fitdistrplus()`

```{r fig.height=5, fig.align='center', fig.retina=1.5}
descdist(iris$Sepal.Length)
```

