---
title: "Explorando distribuciones"
output: html_notebook
---

```{r setup, include=FALSE, warning = TRUE, message = TRUE}
library(ggplot2)
library(dplyr)
```


## ¿Porque es necesario conocer la distribución de nuestros datos?

Muchas de las inferencias que hacemos sobre nuestros datos se basan en que 
estos presenta una determinada distribución sobre todo cuando asumimos una distribución
normal. Es decir una desviación estandar puede implicar cosas distintas en
una distribución normal, en una distribución gamma o una distribución cauchy.


```{r Ejemplo de distribución Normal, echo=FALSE, fig.width=8}
set.seed(879)
comparar.distribuciones <- data.frame(
  tipo = factor(
    c(rep("Normal", 150), rep("Cauchy", 150), rep("Gamma", 150)),
    levels = c("Normal", "Cauchy", "Gamma")
  ), 
  valores = c(
    rnorm(n = 150, mean = 100, sd = 3),
    rgamma(n = 150, shape = 100),
    rcauchy(n = 150, location = 100)
  )
)
comparar.distribuciones %>% 
  group_by(tipo) %>% 
  mutate(
    dist.mean = mean(valores),
    upper.sd = mean(valores) + sd(valores),
    lower.sd = mean(valores) - sd(valores)
  ) %>% 
ggplot(aes(x = valores, fill = tipo)) +
  geom_histogram(bins = 30) +
  geom_vline(aes(xintercept = dist.mean), color = "#A63D40", linetype = "dashed", size = 1) +
  geom_vline(aes(xintercept = upper.sd), color = "#445174", linetype = "dotted", size = 1) +
  geom_vline(aes(xintercept = lower.sd), color = "#445174", linetype = "dotted", size = 1) +
  facet_wrap(~ tipo, scales = "free") +
  scale_fill_manual(values = c("#DE932B", "#89A253", "#6192A8")) +
  theme_minimal() +
  theme(legend.position="bottom")

```

## Representación gráfica de la distribución

En general la prímera opción que tenemos al explorar la distribución de un conjunto
de datos es graficarlo. Y existen muchos gráficos que nos daran distinta información 
cada uno.

### Histograma

Hemos hablado mucho de un histograma de los datos usando la función `hist()`.
Con `ggplot2` podemos crear un histograma de forma sencilla

Creamos unos datos aleatorios a partir de una distribución normal

```{r}
set.seed(928) # definimos una semilla con fines de reproducibilidad
valores.normales <- data.frame(valores = rnorm(200, 40))
```

> **Nota:**
> Para que ggplot pueda usar nuestros datos tienen que estar dentro de un dataframe

```{r}
ggplot(valores.normales) +
  geom_histogram(aes(valores))
```
Podemos darle una apariencia más agradable con:

```{r}
ggplot(valores.normales) +
  geom_histogram(aes(valores), fill = "#A63D40", bins = 30) +
  geom_rug(aes(valores), color = "#A63D40", alpha = 0.7) +
  theme_minimal()
```

- Agregamos [colores en modo hexadecimal](https://www.color-hex.com/)
aunque **R** cuenta con paletas de colores como ColorBrewer o Virids (Inluso tiene
temas basados en películas de
[Wes Anderson](https://cran.r-project.org/web/packages/wesanderson/index.html)).

- Quitamos color de fondo invirtiendo la cuadrícula

- Agregamos un gráfico de _"alfombra"_ que nos da una idea de la ocurrencia 
de las observaciones.

En este caso estamos viendo el conteo de la ocurrencia de valores,
pero en ocasiones esta medida puede hacer difícil la visualización de la distribución,
por lo que podemos hacer representaciones de la
[densidad](https://en.wikipedia.org/wiki/Kernel_density_estimation).

```{r}
ggplot(valores.normales) +
  geom_density(aes(valores), color = "#863234", fill = "#A63D40", bins = 30, alpha = 0.8) +
  geom_rug(aes(valores), color = "#A63D40", alpha = 0.7) +
  theme_minimal()
```

